【裁判字號】    99,事聲,7
【裁判日期】    990304
【裁判案由】    聲明異議
【裁判全文】
臺灣板橋地方法院民事裁定               99年度事聲字第7號
異  議  人  台灣鬥王實業股份有限公司
法定代理人  甲○○○
上列異議人因與相對人愛群英開發實業有限公司間聲請發還擔保
金事件，異議人即聲請人就本院98年度司聲字第1657號發還擔保
金事件於民國98年11月4 日所為駁回其聲請之裁定，聲明異議，
本院裁定如下：
    主  文
異議駁回。
異議程序費用由異議人負擔。
    理  由
一、按民事訴訟法第240 條之4 第1 、2 、3 項分別規定：「當
    事人對於司法事務官處理事件所為之終局處分，得於處分送
    達後十日之不變期間內，以書狀向司法事務官提出異議。」
    、「司法事務官認前項異議有理由時，應另為適當之處分；
    認異議為無理由者，應送請法院裁定之。」、「法院認第1
    項之異議為有理由時，應為適當之裁定；認異議為無理由者
    ，應以裁定駁回之。」。查本件異議人就本院司法事務官於
    民國98年11月4 日以98年度司聲字第1657號發還擔保金事件
    裁定駁回其聲請發還擔保金之終局處分（依民事訴訟法第24
    0 條之2 第1 項、第104 條第1 項規定以「裁定」名稱為之
    ），聲明不服提起異議，是本院依法自應就本院司法事務官
    所為之裁定，審究聲明異議人之異議有無理由，合先敘明。
二、次按應供擔保之原因消滅；或供擔保人證明受擔保利益人同
    意返還；或訴訟終結後，供擔保人證明已定20日以上之期間
    ，催告受擔保利益人行使權利而未行使或法院依供擔保人之
    聲請，通知受擔保利益人於一定期間內行使權利並向法院為
    行使權利之證明而未證明者，法院應依供擔保人之聲請，以
    裁定命返還其提存物或保證書，民事訴訟法第104 條第1 項
    定有明文，依同法第106 條之規定，於其他依法令供訴訟上
    之擔保者，亦準用之。其中因釋明假扣押之原因而供之擔保
    ，係擔保債務人因假扣押所應受之損害，故必待無損害發生
    ，或債權人本案勝訴確定，或就所生之損害已經賠償時，始
    得謂供擔保之原因消滅最高法院53年台抗字第279 號判例意
    旨可資參照。又所謂訴訟終結，在因假扣押或假處分所供擔
    保之情形，因該擔保係為保障受擔保利益人因不當假扣押或
    假處分所受損害而設，倘執行法院已依假扣押或假處分裁定
    實施假扣押或假處分之執行，則在供擔保人撤回假扣押或假
    處分之執行前，受擔保利益人所受損害仍可能繼續發生，損
    害額既未確定，自無從強令其行使權利，必待供擔保人已撤
    回假扣押或假處分之執行，始得謂訴訟終結。（最高法院98
    年度台抗字第830號裁定意旨參照）。
三、本件異議意旨略以：異議人為保全其對於相對人之工程款新
    臺幣（下同）136 萬5,348 元之債權而聲請假扣押，前依本
    院95年度裁全字第4833號假扣押裁定，於提供45萬6,000 元
    之擔保金，並以臺灣臺北地方法院95年度存字第2690號提存
    事件提存後，聲請對相對人之財產予以假扣押，但相對人嗣
    另提供反擔保，撤銷假扣押。而異議人提起請求給付工程款
    之本案訴訟，業經本院95年度建字第62號判決相對人應給付
    異議人100 萬5,862 元確定。本件假扣押所保全之工程款債
    權已獲全部勝訴判決確定，且假扣押執行程序已不存在，應
    認本件已經「訴訟終結」。是異議人於本案訴訟確定終結後
    ，聲請本院發函通知相對人行使權利而其未行使，異議人自
    得依法聲請發還擔保金。惟原裁定竟認定本件非屬民事訴訟
    法第104條第1項第3款「訴訟終結」情形，而駁回異議人之
    聲請，容有未恰。為此依法提出異議，請求廢棄原裁定，准
    予發還擔保金等語。
四、經查，本件異議人以相對人積欠其工程款136 萬5,348 元未
    清償為由，向本院聲請假扣押，經本院於95年4 月25日以95
    年度裁全字第4833號裁定准異議人提供擔保後，於相對人之
    財產在136 萬5,348 元之範圍內得假扣押，嗣異議人以同一
    原因事實向本院提起訴訟，經本院95年度建字第62號判決異
    議人勝訴確定等情，業據本院調取本院95年度裁全字第4833
    號假扣押卷及異議人提出之上開判決暨確定證明書核閱屬實
    。惟上開訴訟，異議人僅請求相對人給付100 萬5,862 元之
    工程款，且獲全部勝訴確定，應認聲請人上開假扣押所欲保
    全之債權，於100 萬5,862 元之部分，其應供擔保之原因已
    消滅。而異議人上開假扣押所欲保全之債權，就其未起訴之
    部分，異議人仍為假扣押執行之債權人，雖異議人已於98年
    11月20日撤回假扣押執行程序，揆諸前開最高法院98年度台
    抗字第830 號裁定意旨，應認已符合民事訴訟法第104 條第
    1 項第3 款「訴訟終結」之情形。然異議人係聲請本院以98
    年6 月13日板院輔民雲98年度司聲字第1078號函催告相對人
    行使權利，則此時相對人提供反擔保金所受之損害，於異議
    人撤回假扣押執行前仍繼續發生，損害額既未確定，自難強
    令其行使權利（高等法院98年度抗字第254 號裁定意旨參照
    ）。準此，異議人於撤回假扣押執行程序前，催告相對人行
    使權利，顯與民事訴訟法第106 條準用第104 條第1 項第3
    款，於「訴訟終結後」定20日以上期間催告受擔保利益人行
    使權利而未行使之要件不符，是異議人聲請發還擔保金，於
    法尚有未合，自不應准許。原裁定駁回異議人之聲請，核無
    違誤，異議意旨指摘原裁定不當，求予廢棄，為無理由，應
    予駁回。
五、據上論結：本件異議為無理由，依民事訴訟法第240 條之4
    第3 項後段，裁定如主文。
中    華    民    國    99    年    3    月    4    日
              民事第一庭    法      官  黃信滿
上為正本係照原本作成
如不服本裁定，應於裁定送達後10日內，以書狀向本院提出抗告
，並繳納抗告費新臺幣1千元
中    華    民    國    99    年    3    月    4    日
                            書  記  官  莊琬婷

司法院資訊處製作；財團法人民間司法改革基金會備份。
